【裁判字號】    97,消債更,255
【裁判日期】    980227
【裁判案由】    聲請更生程序
【裁判全文】
臺灣彰化地方法院民事裁定           97年度消債更字第255號
聲  請  人  甲○○
                        樓
上列當事人因消費者債務清理事件聲請更生，本院裁定如下：
    主  文
聲請駁回。
聲請費用由聲請人負擔。
    理  由
一、按債務人與金融機構協商成立者，不得聲請更生或清算，但
    因不可歸責於己之事由，致履行顯有重大困難者，不在此限
    ；本條例施行前，債務人依金融主管機關協調成立之中華民
    國銀行公會會員辦理消費金融案件無擔保債務協商機制與金
    融機構成立之協商，準用前項之規定，消費者債務清理條例
    第151條第5項、第6項分別定有明文。又聲請更生或清算不
    合程式或不備其他要件者，法院應以裁定駁回之，但其情形
    可以補正者，法院應定期間先命補正，復為同條例第8條所
    明定。
二、查本件債務人向本院聲請更生，雖主張：其因家人創業投資
    ，而以聲請人名義向銀行貸款，然因該事業經營不善虧損而
    無法正常繳納銀行款項，於民國（下同）95年10月消費者債
    務清理條例施行前，曾依照中華民國銀行公會會員辦理消費
    金融案件無擔保債務協商機制與最大債權機構永豐商業銀行
    股份有限公司成立協商，協商條件為月付新台幣（下同）
    18,538元，嗣因親友不再繼續資助，致無法履行協商條件，
    此並非債務人主觀上惡意不履行協商，實係在客觀上確有不
    可歸責之事由而有不能清償債務情事，又其無擔保或無優先
    權之債務總額0000000元，並未逾一千二百萬元，復未經法
    院裁定開始清算程序或宣告破產，爰向本院聲請更生等語。
三、經查：本院依稅務電子閘門財產所得調件明細表，聲請人母
    親名下有土地、房屋及汽車等8筆資產，財產總額計
    3,467,956元，則聲請人之母親是否有不能維持生活之情事
    而有賴聲請人支付撫養費之必要，自非無疑，聲請人陳報扶
    養費洵無必要；況聲請人有兄姐各一人可共同扶養其母親，
    則負扶養義務者有三人且係同一親等，應依民法第1115 條
    第3項規定分別依其經濟能力分擔義務，聲請人既主張有不
    能清償債務情事，自無經濟能力分擔義務，其所謂扶養義務
    支出尚非必要。此外，聲請人雖謂每月需為母親代繳房屋貸
    款8,000元，惟聲請人之母所負欠房屋貸款債務，依法聲請
    人並無代為繳納之義務，則聲請人將之列為必要之支出，實
    屬無據。復依聲請人所提承坤工業有限公司薪資明細表，聲
    請人每月薪資約29,000元，然聲請人主張之必要支出16,980
    元云云，惟依行政院主計處公佈之97年度臺灣省每人每月最
    低生活費用為9,829元為計算標準（該最低生活費用即包括
    食、衣、住、行等費用在內），本件聲請人既已負債大於資
    產，本應較一般人更節約支出，撙節開銷，自應以最低生活
    費為計算標準，故衡諸聲請人之每月薪資收入情形則其主張
    之必要支出金額顯然過高，聲請人每月於支付最低生活費用
    9,829元後，仍有餘額19, 171元可為支配，聲請人顯無不能
    清償前開協商應繳金額18,538元之情事，核與消費者債務清
    理條例第151條第5項、第6項所定「不可歸責於己之事由」
    之要件不符。綜上所述，難認聲請人客觀上有何不可歸責於
    己之事由致履行顯有重大困難之情形。此外，債務人又未能
    提出其係因不可歸責於己之事由，致履行上開協議內容顯有
    重大困難之證據，其主張尚難採信。
四、從而，本件更生之聲請，核與消費者債務清理條例第151條
    第5項但書、第6項等規定不符，且屬無法補正，應予駁回。
中    華    民    國    98    年    2     月    27    日
                  民事第一庭    法      官  施坤樹
以上正本係照原本作成。
如不服本裁定，應於裁定送達後10日內，以書狀向本院提出抗告
，並繳納抗告費新臺幣1千元。
中    華    民    國    98    年    2     月    27    日
                                書  記  官  施嘉玫


司法院資訊處製作；財團法人民間司法改革基金會備份。
